臺灣桃園地方法院刑事判決　　　　　　　 100年度易字第14號
公　訴　人　臺灣桃園地方法院檢察署檢察官
被　　　告　陳國祥
上列被告因家暴恐嚇等案件，經檢察官提起公訴（99年度偵字第
14331 號），本院判決如下：
    主  文
陳國祥以加害生命、財產之事，恐嚇他人致生危害於安全，處有
期徒刑月，如易科罰金，以新臺幣壹仟元折算壹日。緩刑貳年
。緩刑期內付保護管束，付保護管束期間禁止實施家庭暴力行為
。扣案之塑膠桶壹個（含內裝之汽油）、打火機壹個均沒收。
    事  實
一、陳國祥與陳淑貞為姊弟，陳碧淋為2 人之父，孫佳生為陳淑
    貞之配偶，彼此間具有家庭暴力防治法第3 條第3 款、第 4
    款之家庭成員關係。民國99年5 月13日晚間10時許，陳淑貞
    至陳國祥與陳碧淋位於桃園縣桃園市○○○路○ 段323 巷3
    號16樓住所與陳國祥討論大樓管理費問題，2 人因而起口角
    ，陳淑貞要求陳國祥搬家，陳國祥竟基於恐嚇及預備放火之
    犯意，先向陳淑貞恫嚇稱：「要放火燒房子，同歸於盡」、
    「你看不起我，要死大家一起死」等語，復因使用打火機抽
    煙不慎引燃摔毀之電風扇馬達而失火，為孫佳生察覺後撲滅
    ，陳國祥則恫嚇孫佳生「沒關係，我再拿汽油來燒。」等語
    ，並前往大樓地下室拿取內含汽油之汽油桶1 只，至桃園縣
    桃園市○○○路○ 段323 巷3 號及1 號16樓之現供人使用住
    宅欲放火，並以此預備放火而加害生命、財產之行為恫嚇陳
    淑貞及孫佳生，幸經孫佳生促其次子拿回汽油桶，且經緊急
    報警處理，始未釀成災害。嗣經警到場扣得陳國祥所有供犯
    罪所用盛裝汽油之塑膠桶（內含汽油）及打火機各1 個。
二、案經桃園縣政府警察局桃園分局報請臺灣桃園地方法院檢察
    署檢察官偵查起訴。
    理  由
一、證據能力方面：
  (一)按被告之自白，非出於強暴、脅迫、利誘、詐欺、疲勞訊問
    、違法羈押或其他不正之方法，且與事實相符者，得為證據
    ；被告陳述其自白係出於不正之方法者，應先於其他事證而
    為調查，該自白如係經檢察官提出者，法院應命檢察官就自
    白之出於自由意志，指出證明之方法，刑事訴訟法第156 條
    第1 項、第3 項定有明文。準此，被告對檢察官所提渠於警
    詢時及偵查中不利於己供述，其證據能力並無意見，復本院
    亦查無有何顯然不正之方法取得情事，而悖於其自由意志，
    是被告前開供述得為證據，合先敘明。
  (二)次按被告以外之人（包括證人、鑑定人、告訴人、被害人及
    共同被告等）於審判外之陳述雖不符刑事訴訟法第159 條之
    1 至之4 等4 條之規定，而經當事人於審判程序同意作為證
    據，法院審酌該言詞陳述或書面陳述作成時之情況，認為適
    當者，亦得為證據；當事人、代理人或辯護人於法院調查證
    據時，知有刑事訴訟法第159 條第1 項不得為證據之情形，
    而未於言詞辯論終結前聲明異議者，視為有前項之同意，同
    法第159 條之5 定有明文。立法意旨在於傳聞證據未經當事
    人之反對詰問予以核實，原則上先予排除。惟若當事人已放
    棄反對詰問權，於審判程序中表明同意該等傳聞證據可作為
    證據；或於言詞辯論終結前未聲明異議，基於尊重當事人對
    傳聞證據之處分權，及證據資料愈豐富，愈有助於真實發見
    之理念，且強化言詞辯論主義，使訴訟程序得以順暢進行，
    上開傳聞證據亦均具有證據能力。查本件下列所引用之被告
    以外之人於審判外之陳述，因公訴人、被告均表示不爭執其
    證據能力，復本院認其作成之情形並無不當情形，經審酌後
    認為適當，故前開審判外之陳述得為證據，併此敘明。
  (三)另本院以下所引用之非供述證據，均與本件事實具有自然關
    聯性，且核屬書證、物證性質，又查無事證足認有違背法定
    程序或經偽造、變造所取得等證據排除之情事，復經本院依
    刑事訴訟法第164 條、第165 條踐行物證、書證之調查程序
    ，況公訴人及被告對此部分之證據能力亦均不爭執，是堪認
    均有證據能力。
二、訊據被告固坦承有於上開時、地有說要同歸於盡並拿汽油桶
    預備放火自焚，惟矢口否認有何恐嚇犯行，辯稱：伊並沒有
    要恐嚇被害人之意思，只是當時吵架一時情緒失控云云。惟
    查：
  (一)按刑法第305 條之恐嚇罪，係行為人以加害生命、身體、自
    由、名譽、財產之事恐嚇他人為其要件，且須有惡害通知，
    即足當之，是恐嚇罪之成立並不以行為人真有加害之意為必
    要，而被害人是否心生畏懼，亦應本於社會客觀經驗法則以
    為判斷基準，所謂惡害通知，係指明確而具體加害上述各種
    法益之意思表示，且客觀上一般人認為足以構成威脅，致接
    受意思表示者之生活狀態陷於危險不安，即屬相當。不須果
    有加害之事，亦不必真有加害之意，僅以受禍害之通知者，
    心生畏懼，而有不安全之感覺為已足，不以發生客觀上之危
    害為必要，而表示將加害之意思，不論直接或間接均屬之，
    恐嚇之方法為言語、文字、舉動亦非所問。
  (二)上揭犯罪事實，業據證人陳淑貞、孫佳生迭於警詢、偵查中
    證述明確，核與證人即被告之父陳碧淋於偵查中證述情節相
    符，此外並有現場照片附卷可稽及盛裝汽油之塑膠桶1 個（
    內含汽油）、打火機1 個扣案可佐，且被告於警詢及本院審
    理期日亦坦承伊當時是想嚇嚇伊姊姊、回吐一口怨氣。觀諸
    被告當時用字遣詞語氣強硬，手段激烈，依一般社會客觀經
    驗法則判斷，已足使被害人承受嚴重精神壓力及安全威脅無
    訛，被告行為已使被害人心生畏怖，顯已該當恐嚇之行為，
    是被告所為並無恐嚇之意之辯解，自不足採，本案事證明確
    ，被告犯行堪以認定，應依法論科。
三、按刑法之放火未遂罪，須有著手放火之行為，惟所謂放火，
    乃指故意以火力傳導於特定之目的物，使其燃燒之意，準此
    ，放火行為實施前，所為之準備犯罪之行為，如預備引火之
    材料，或將放火之材料運置欲燒燬之房屋，但尚未著手燃點
    引火媒介等，均屬預備。次按現為或曾為四親等以內之旁系
    血親或旁系姻親者為家庭成員，家庭成員間實施身體或精神
    上不法侵害之行為者，為家庭暴力行為，而家庭成員間故意
    實施家庭暴力行為而成立其他法律所規定之犯罪者，成立家
    庭暴力罪，家庭暴力防治法第3 條第4 款、第2 條第1 款、
    第2 款定有明文。核被告所為，係犯刑法第305 條恐嚇危害
    安全罪及同法第173 條第4 項、第1 項之預備放火罪。被害
    人陳淑貞、孫佳生為被告之姊姊、姊夫，業據本院於人別訊
    問時核對身分證件無訛，依家庭暴力防治法第3 條第4 款之
    規定，皆屬被告之家庭成員，是以被告對家庭成員即被害人
    陳淑貞、孫佳生故意實施精神上不法侵害之行為而成立刑法
    之恐嚇危害安全罪，依家庭暴力防治法第2 條第1 款、第 2
    款之規定，其所為要屬家庭暴力罪，應予敘明。被告先後所
    為之恐嚇行為，係在緊密之時空下實施，各行為之獨立性極
    為薄弱，應視為數個舉動之接續施行，合為包括之一行為，
    屬實質上一罪之接續犯，應以一罪論。而被告以一行為恐嚇
    陳淑貞、孫佳生，係以一行為同時侵害被害人二人之法益，
    而觸犯數罪名，係同種想像競合犯，僅論以一罪。又被告一
    行為而觸犯數罪名，為想像競合犯，依刑法第55條之規定，
    從一重之恐嚇危害安全罪嫌處斷。爰審酌被害人陳淑貞、孫
    佳生為被告之姊姊、姊夫，被告竟不思循理性方式溝通，僅
    因與陳淑貞發生口角，即對被害人以言詞及拿取汽油桶預備
    放火之激烈手段對被害人為恐嚇犯行，所為誠屬不該，惟被
    告於本院審理時就客觀犯罪事實大致坦承，犯後態度良可，
    且經被害人請求法院於親情、司法間衡量從輕量刑以開導教
    化之功能達警惕、刑期無期之效等一切情狀，量處如主文所
    示之刑，並諭知易科罰金之折算標準，以資懲儆。被告前因
    故意犯罪受有期徒刑以上刑之宣告，執行完畢或赦免後， 5
    年以內未曾因故意犯罪受有期徒刑以上刑之宣告，此有臺灣
    高等法院被告前案紀錄表1 份附卷可查，被告經此次刑之教
    訓，當明瞭加強自身之情緒控管能力，而無再犯之虞，因認
    所宣告之刑以暫不執行為適當，爰依刑法第74條第1 項第 2
    款規定，併予宣告緩刑2 年，並依家庭暴力防治法第38條第
    1 項規定，諭知於緩刑期內付保護管束，俾由專業人員於該
    期間內施以觀護與輔導，以導正其觀念、加強其情緒控管能
    力，而啟自新；另依家庭暴力防治法第38條第2 項第1 款規
    定，併命被告禁止實施家庭暴力行為如主文。又扣案盛裝汽
    油之塑膠桶（內含汽油）及打火機，被告業已坦承為其所有
    ，並係供被告犯罪所用或犯罪預備之物，爰依刑法第38第 1
    項第2 款、第3 項宣告沒收。
據上論斷，應依刑事訴訟法第299 條第1 項前段，家庭暴力防治
法第38條第1 項、第2 項第1 款、刑法第305 條、第173 條第 4
項、第1 項、第41條第1 項前段、第55條、第74條第1 項第2 款
、第38條第1 項第2 款、第3 項，刑法施行法第1 條之1 第1 項
、第2 項前段，判決如主文。
本案經檢察官梁光宗到庭執行職務。
中    華    民    國   100    年    2     月    25    日
                  刑事第六庭法  官   游智棋
以上正本證明與原本無異。
如不服本判決，應於送達後10日內向本院提出上訴狀（應附繕本
），其未敘述上訴理由者，應於上訴期間屆滿後20日內，補提理
由書狀於本院，上訴於臺灣高等法院。
                            書記官   陳育萱
中    華    民    國   100    年    3     月    1     日
附錄本案論罪科刑法條：
中華民國刑法第173條
（放火或失火燒燬現住建築物及交通工具罪）
放火燒燬現供人使用之住宅或現有人所在之建築物、礦坑、火車
、電車或其他供水、陸、空公眾運輸之舟、車、航空機者，處無
期徒刑或7 年以上有期徒刑。
失火燒燬前項之物者，處1 年以下有期徒刑、拘役或5 百元以下
罰金。
第1 項之未遂犯罰之。
預備犯第1 項之罪者，處1 年以下有期徒刑、拘役或3 百元以下
罰金。
中華民國刑法第305條
（恐嚇危害安全罪）
以加害生命、身體、自由、名譽、財產之事，恐嚇他人致生危害
於安全者，處2 年以下有期徒刑、拘役或3 百元以下罰金。
家庭暴力防治法第38條
犯家庭暴力罪或違反保護令罪而受緩刑之宣告者，在緩刑期內應
付保護管束。
法院為前項緩刑宣告時，得命被告於付緩刑保護管束期間內，遵
守下列一款或數款事項：
一、禁止實施家庭暴力。
二、禁止對被害人為騷擾、接觸、跟蹤、通話、通信或其他非必
    要之聯絡行為。
三、遷出被害人之住居所。
四、遠離下列場所特定距離：被害人之住居所、學校、工作場所
    或其他被害人或其特定家庭成員經常出入之特定場所。
五、完成加害人處遇計畫。
六、其他保護被害人或其特定家庭成員安全之事項。
法院依前項第5 款規定，命被告完成加害人處遇計畫前，得準用
第14條第2 項規定。
法院為第 1 項之緩刑宣告時，應即通知被害人及其住居所所在
地之警察機關。
受保護管束人違反第 2 項保護管束事項情節重大者，撤銷其緩
刑之宣告。